【裁判字號】    96,簡上,574
【裁判日期】    980116
【裁判案由】    給付承攬報酬
【裁判全文】
臺灣臺北地方法院民事判決             96年度簡上字第574號
上  訴  人  丙○○
被上訴人    丁○○
上列當事人間請求給付承攬報酬事件，上訴人對於民國九十六年
十月十九日本院臺北簡易庭九十六年度北簡字第三九八九一號第
一審判決提起上訴，經本院於民國九十七年十二月三十一日言詞
辯論終結，判決如下：
    主    文
原判決關於命上訴人給付超過新臺幣壹拾萬伍仟玖佰陸拾元及自
民國九十六年八月十日起至清償日止，按週年利率百分之五計算
之利息部分，暨該部分假執行之宣告，及命上訴人負擔訴訟費用
之裁判均廢棄。
上開廢棄部分，被上訴人在第一審之訴駁回。
其餘上訴駁回。
第一、二審訴訟費用由上訴人、被上訴人各負擔二分之一。
    事    實
一、上訴人方面：
（一）聲明：
    １原判決廢棄。
    ２上開廢棄部分，被上訴人於第一審之訴駁回。
（二）陳述：除與原判決記載相同者，茲予引用外，補稱：
    １上訴人與訴外人甲○○（原名邱華淋，民國九十六年四月
      二十四日更名）原合夥擬設立、經營大器空間設計公司，
      並承攬臺北市○○○路○段七四三巷二一弄六號五樓、頂
      樓增建工程，九十五年十月間，上訴人與甲○○一同與被
      上訴人商議、訂立承攬契約，約定由被上訴人以總價新臺
      幣（下同）二十八萬元承攬其中七間房間之水電工程，上
      訴人並於九十五年十一月三日、二十八日陸續給付工程款
      十萬元、八萬元，合計十八萬元，但上訴人已於九十五年
      十一月底、十二月間退股，甲○○並曾經當面向被上訴人
      表示後續之工程款與上訴人無涉、由其負責，本件工程報
      酬自不應由上訴人負擔。
    ２就後續追加工程部分，係甲○○自行與被上訴人議定，上
      訴人完全不知情，其並無與被上訴人成立追加工程契約之
      意思。
    ３原辦公室裝潢工程甲○○亦有參與，並非上訴人個人與被
      上訴人締約，項目為油漆、冷氣安裝、更換燈具、門鎖，
      金額甚低，約僅一萬二千元，款項已經付清。
（三）證據：除援用第一審所提證據外，提出支出證明單為證，
      並聲請訊問證人甲○○、乙○○。
二、被上訴人方面：
（一）聲明：上訴駁回。
（二）陳述：除與原判決記載相同者，茲予引用外，補稱：
    １本件承攬契約係九十五年十月間上訴人交付圖面予其估價
      後由兩造議定內容、價格而訂定，內容為每間套房四萬元
      、合計二十八萬元，工程款十八萬元亦係向上訴人請領、
      由上訴人交付，兩造締約時訴外人甲○○固然在場，但並
      未參與討論、議價，僅締約後由甲○○到場監督施作，甲
      ○○應為上訴人僱請之監工。
    ２追加工程部分確係甲○○約於九十五年十一月中旬指示追
      加，其曾就追加部分撥打電話洽詢上訴人，但未能聯繫及
      上訴人，金額係其於九十六年農曆年前依原工程估價單單
      價計算，雙方並未議價，但上訴人亦知情，因上訴人曾撥
      打電話詢問其如何計算追加部分工程費用。
    ３另其曾承攬上訴人之辦公室裝潢工程，上訴人尚短付五千
      九百六十元工程款，其併列載在追加工程款中合併計價九
      萬一千八百六十元請求。
    ４上訴人遲至九十六年農曆年後方告知已經退股。
    理    由
一、本件被上訴人主張：上訴人承攬臺北市○○○路○段七四三
    巷二一弄六號五樓、頂樓增建工程，九十五年十月間兩造訂
    立承攬契約，約定由被上訴人以總價二十八萬元承攬其中七
    間房間之水電工程，被上訴人完工後，上訴人並於九十五年
    十一月三日、二十八日陸續給付工程款十萬元、八萬元，合
    計十八萬元，九十五年十一月中旬，上訴人並透過監工甲○
    ○追加部分工程，追加工程亦於九十六年農曆年前完工，就
    追加工程與上訴人過去短付之辦公室裝潢工程款合併計價九
    萬一千八百六十元，總計上訴人積欠其十九萬六千八百六十
    元，屢經催討仍拒不給付，爰依兩造間承攬契約請求上訴人
    如數給付，並支付自起訴狀繕本送達翌日起至清償日止，按
    週年利率百分之五計算之利息。
二、上訴人則以：本件承攬契約係九十五年十月間伊與甲○○一
    同與被上訴人訂立，約定由被上訴人以二十八萬元承攬其中
    七間房間之水電工程，伊並於九十五年十一月三日、二十八
    日陸續給付工程款十萬元、八萬元，但伊已於九十五年十一
    月底、十二月間退股，甲○○並曾經當面向被上訴人表示後
    續之工程款與上訴人無涉，本件工程報酬自不應由伊負擔，
    就後續追加工程部分，係甲○○自行與被上訴人議定，伊完
    全不知情，伊並無與被上訴人成立追加工程契約之意思，至
    原辦公室裝潢工程甲○○亦有參與，且款項已經付清等語，
    資為抗辯。
三、被上訴人主張之事實，業據提出估價單為證，其中九十五年
    十月十七日估價單之真正，並經上訴人肯認無訛，應堪信為
    真實。上訴人則提出支出證明單及引用證人乙○○之證述為
    憑，並辯稱：本件承攬契約係伊與甲○○一同與被上訴人訂
    立，伊已於九十五年十一月底、十二月間退股，就後續追加
    工程部分，係甲○○自行與被上訴人議定，伊完全不知情，
    至原辦公室裝潢工程款項已經付清等語。
四、茲就兩造爭執之點分述如下：
（一）臺北市○○○路○段七四三巷二一弄六號五樓、頂樓套房
      水電工程承攬契約當事人部分：
    １按當事人互相表示意思一致者，無論其為明示或默示，契
      約即為成立；當事人對於必要之點，意思一致，而對於非
      必要之點，未經表示意思者，推定其契約為成立；稱承攬
      者，謂當事人約定，一方為他方完成一定之工作，他方俟
      工作完成，給付報酬之契約，民法第一百五十三條第一項
      、第二項前段、第四百九十條第一項分別定有明文。
    ２本件被上訴人主張上訴人承攬臺北市○○○路○段七四三
      巷二一弄六號五樓、頂樓增建工程，九十五年十月間兩造
      訂立承攬契約，約定由被上訴人以總價二十八萬元承攬其
      中七間房間之水電工程，上訴人並於九十五年十一月三日
      、二十八日陸續給付工程款十萬元、八萬元，合計十八萬
      元等情，已經上訴人自承不諱，應堪信為真實。上訴人雖
      辯稱：本件承攬契約係伊與訴外人甲○○一同與被上訴人
      訂立，言明帳務由其負責、工程則由甲○○負責，但伊已
      於九十五年十一月底、十二月間退股，不應再負擔本件工
      程報酬云云，但為被上訴人否認，經查：本件原承攬契約
      必要之點為「承攬工作內容即臺北市○○○路○段七四三
      巷二一弄六號五樓與頂樓七間套房水電工程」及「承攬報
      酬數額即二十八萬」元，均係由上訴人與被上訴人議定，
      此迭經被上訴人陳明在卷，並經上訴人坦認無訛，至上訴
      人所稱甲○○亦一同參與締約、議價一節，並無任何證據
      可資佐憑，證人乙○○亦證稱：伊與上訴人為高中補校同
      學，從二十歲即已認識，彼此往來頻繁，伊首次遇見被上
      訴人係在臺北市○○路二０四號伊與上訴人分租屋處，斯
      時被上訴人已在向上訴人請領工程款，其後每次遇見被上
      訴人均為相同狀況，雖均另有一名與上訴人合作經營裝潢
      公司之邱先生在場，但伊不知悉當初為何人與被上訴人簽
      立裝潢工程承攬契約，亦不明瞭工程之內容、金額、有無
      增減等語，而證人乙○○既為上訴人十餘年舊識，並與上
      訴人分租房屋，且為上訴人所不爭，雙方顯有相當故舊交
      誼，衡情證人乙○○應無為不利上訴人陳述之可能或必要
      ，是其所述應屬可採，但仍不足據以認定甲○○亦為本件
      原承攬契約當事人，參諸被上訴人均係向上訴人請領承攬
      報酬，本件原契約之承攬報酬十八萬元亦係由上訴人交付
      被上訴人，則原承攬契約當事人為上訴人與被上訴人，堪
      以認定。
（二）追加工程當事人部分：
    １被上訴人另主張：上訴人曾透過甲○○於九十五年十一月
      中旬指示追加工程，伊曾就追加部分撥打電話洽詢上訴人
      ，但未能聯繫及上訴人，金額係伊於九十六年農曆年前依
      原工程估價單單價計算，雙方並未議價，但上訴人亦知情
      ，因上訴人曾撥打電話詢問伊如何計算追加部分工程費用
      云云，雖據提出估價單為證，但為上訴人否認。
    ２按當事人主張有利於己之事實者，就其事實有舉證之責任
      ，民事訴訟法第二百七十七條前段規定甚明。查被上訴人
      雖主張上訴人亦為追加工程部分之定作人，但並未提出任
      何證據以實其說，參諸被上訴人當庭自承就追加部分曾撥
      打電話洽詢上訴人，但完工請款前均未能聯繫及上訴人，
      就追加工程部分兩造顯未能就必要之點意思合致，且被上
      訴人既主張原承攬契約定作人為上訴人，甲○○僅為上訴
      人之監工，難認甲○○有權逕代理上訴人與被上訴人增訂
      新約，被上訴人完工後上訴人復以業已退股為由，拒絕支
      付報酬，未曾就追加工程內容、金額表示同意、承諾，則
      追加工程部分契約之當事人不包括上訴人，亦足認定。
（三）辦公室裝潢工程尾款部分：
    １被上訴人另主張曾承攬上訴人之辦公室裝潢工程，上訴人
      尚短付五千九百六十元工程款，而就被上訴人以總價一萬
      二千元承攬其辦公室油漆、冷氣安裝、更換燈具、門鎖等
      裝潢工程，及辦公室裝潢工程已完成一節，已經上訴人供
      承在卷。
    ２上訴人雖另辯稱：甲○○亦有參與原辦公室裝潢工程，且
      款項已經付清等語，但亦無任何證據可佐，至上訴人所提
      支出證明單，除記載日期為九十五年十一月三日及二十八
      日、科目為帳款及工程款、事由為和平拆除與忠孝（水電
      ）及水電忠孝五加六樓二期款、金額為十四萬三千元及八
      萬元、經手人為丁○○之二紙單據，經被上訴人當庭辨識
      後肯認屬實外，其中記載日期為九十五年十月二十七日、
      科目為辦公室裝潢、金額為一萬元之單據，經手人為「王
      健龍」，並非被上訴人，有該支出證明單附卷可稽，上訴
      人亦未能證明王健龍為被上訴人之受僱人或代理人、該筆
      款項係交付被上訴人及足以清償全部辦公室裝潢工程報酬
      ，而請求履行債務之訴，原告就其所主張債權發生原因之
      事實固有舉證之責任，若被告自認此項事實而主張該債權
      已因清償而消滅，則清償之事實，應由被告負舉證之責任
      ，此觀民事訴訟法第二百七十七條之規定自明，最高法院
      二十八上字第一九二０號著有判例闡釋甚明，本件上訴人
      既自認兩造間訂有辦公室裝潢工程契約，承攬報酬數額為
      一萬二千元，則就該債務業已全數清償而消滅一節，應由
      上訴人負舉證之責，上訴人迄未舉證證明已清償辦公室裝
      潢工程報酬，則被上訴人主張上訴人仍積欠五千九百六十
      元辦公室裝潢工程報酬，亦非無憑。
五、從而，被上訴人請求上訴人給付承攬報酬十萬五千九百九十
    元，及自起訴狀繕本送達翌日即九十六年八月十日起至清償
    日止，按週年利率百分之五計算之利息，洵屬有據，應予准
    許，逾此範圍之請求，則無理由，爰予駁回。原審就上開准
    許部分為上訴人敗訴之判決，並依職權為假執行、免為假執
    行之宣告，並無不合，上訴意旨指摘原判決該部分不當，求
    予廢棄，為無理由，應予駁回，惟原判決命上訴人給付逾此
    範圍之部分，尚有未洽，上訴意旨指摘原判決此部分不當，
    求予廢棄改判，為有理由，爰由本院予以廢棄改判如主文第
    二項所示。
六、本件事證已臻明確，兩造其餘攻擊防禦方法及所提證據，經
    本院審酌後，認對於判決結果不生影響，爰不一一論列，併
    此敘明。
據上論結，本件上訴為一部有理由、一部無無理由。依民事訴訟
法第四百三十六條之一第三項、第四百四十九條第一項、第四百
五十條、第七十九條，判決如主文。
中    華    民    國    98    年    1     月    16    日
                  民事第一庭  審判長法  官  李昆曄
                                    法  官  蔡和憲
                                    法  官  洪文慧
上列正本核與原本無異。
本判決不得上訴。
中    華    民    國    98    年    1     月    16    日
                                    書記官  林芝儀


司法院資訊處製作；財團法人民間司法改革基金會備份。
